【裁判字號】    98,訴,3343
【裁判日期】    990531
【裁判案由】    槍砲彈藥刀械管制
【裁判全文】
臺灣板橋地方法院刑事判決              98年度訴字第3343號
公  訴  人  臺灣板橋地方法院檢察署檢察官
被      告  甲○○
選任辯護人  蔡文玉律師
被      告  丙○○
選任辯護人  湯其瑋律師
            李銘洲律師
上列被告因槍砲彈藥刀械管制案件，經檢察官提起公訴（98年度
偵字第11100 號），本院判決如下：
    主  文
甲○○未經許可，寄藏可發射子彈具殺傷力之改造手槍，處有期
徒刑年陸月，併科罰金新臺幣捌萬元，罰金如易服勞役，以新
臺幣壹仟元折算壹日。扣案仿FN廠1910型半自動手槍之改造玩具
手槍壹枝（槍枝管制編號：0000000000號）沒收。
丙○○未經許可，寄藏槍枝之主要組成零件，處有期徒刑陸月，
併科罰金新台幣貳萬元，有期徒刑如易科罰金，罰金如易服勞役
，各以新台幣壹仟元折算壹日。緩刑肆年，並應向國庫支付新臺
幣貳萬元。扣案仿FN廠1910型半自動手槍改造玩具手槍壹枝（槍
枝管制編號：0000000000號）內之滑套1 壹、彈匣壹
個、槍身壹只等主要組成零件均沒收之。
    事  實
一、甲○○明知具有殺傷力之改造手槍係槍砲彈藥刀械管制條例
    所列管之槍枝，非經中央主管機關許可，不得擅自持有，竟
    基於未經許可寄藏可發射金屬而具有殺傷力改造手槍之犯意
    ，於民國98年4 月2 日，由甲○○在其國道三號安坑交流道
    附近，收受乙○○所交付具有殺傷力之改造仿FN廠1910型半
    自動手槍1 枝（槍枝管制編號0000000000號）後而保管之；
    又其為了不使家人發現該槍枝，遂將上開槍枝予以拆解成手
    槍滑套、彈匣、彈簧、槍身、槍管、槍管固定環等組成零件
    後，將其中手槍滑套1 個、彈匣1 個、彈簧1 個、槍身1只
    交付予其同事丙○○保管，丙○○明知槍枝之主要組成零件
    係槍砲彈藥刀械管制條例所管制之違禁物，未經許可不得寄
    藏之，竟於94年5 月中旬之某日、時，受甲○○之託，代為
    保管上揭改造槍枝之主要組成零件即手槍滑套1 個、彈匣1
    個、槍身1 只，以及非屬主要組成零件之彈簧1 個，並藏置
    於其位於桃園縣蘆竹鄉○○村○○路○ 段266 巷29號之住處
    。嗣於98年4 月13日0 時30分許，甲○○為歸還上揭槍枝予
    乙○○，遂將未交付給丙○○保管之槍管1 支、槍管固定環
    1 個放置在其所有車號DV-8040 號自小客車內，前往丙○○
    前揭住處搭載，丙○○並將前揭受寄藏之改造手槍滑套1 個
    、彈匣1 個、彈簧1 個、槍身1 只放置於其包包內攜帶上車
    ，兩人一同前往臺北縣中和市欲與乙○○會合，嗣甲○○駕
    車行駛下中和交流道後，將車暫停在臺北縣中和市○○路50
    2 號前，而以行動電話與乙○○聯絡時，適遇臺北縣政府警
    察局中和第二分局員山派出所員警巡邏，員警見渠2 人形跡
    可疑上前盤查，並經渠等同意進行搜索後，於丙○○所攜帶
    之包包內扣得改造手槍滑套1 個、彈匣1 個、彈簧1 個、槍
    身1 只，嗣經帶同兩人返回員山派出所，又於甲○○所駕駛
    車號DV-8040 號自小客車內搜得槍管1 支、槍管固定環1 個
    ，上揭扣案之全部零件可組合成一把完整手槍，經警將之送
    內政部警政署刑事警察局進行鑑定後，認有殺傷力，始悉上
    情。
二、案經臺北縣政府警察局中和第二分局移送臺灣板橋地方法院
    檢察署檢察官偵查起訴。
    理  由
壹、程序方面：
一、本案搜索之適法性及搜索扣押所得證據之證據能力：被告甲○○之選任辯護人辯稱：被告兩人於員警攔檢之前，並無任
    何犯罪嫌疑或將構成、已構成危害情事，不符合刑事訴訟法
    第122 條第2 項「已有相當理由可信為被告或犯罪嫌疑人或
    有扣押之物」之規定，被告等人即不得為搜索之客體，是員
    警鍾國楨任意率員警對被告兩人實施搜索，係屬違法搜索；
    再者，依刑事訴訟法第150 條第1 項之規定即為學理所稱之
    「在場權」，惟員警鍾國楨在被告甲○○所駕車上搜得槍管
    之過程，不但毫無其他員警在場目睹，更未令被告兩人於其
    搜索時在場指證確定，業已侵奪被告在場之權利，無從認為
    系爭槍管起自被告車輛，則就員警非法搜索扣押之搶管，難
    認有證據能力等語。經查：
  (一)按刑事訴訟法第128 條規定：「搜索，應用搜索票」，即採
    事先聲請搜索票以有令狀搜索為原則，且搜索票應由法官審
    查簽名核發之，目的在保護人民免受非法之搜索、扣押。惟
    因搜索處分具有急迫性、突襲性之本質，檢察官、檢察事務
    官、司法警察（官）難免發生時間上不及聲請搜索票之急迫
    情形，故刑事訴訟法第130 條規定附帶搜索、第131 條規定
    緊急搜索、第131 條之1 規定同意搜索，乃無搜索票而得例
    外搜索之，稱為無票搜索。上開附帶搜索之範圍，以被告或
    犯罪嫌疑人之身體、隨身攜帶之物件、所使用之交通工具及
    其立即可觸及之處所為限，如逾此立即可觸及之範圍而逕行
    搜索，即係違法搜索；同法第131 條第1 項所定緊急搜索，
    其目的在迅速拘捕被告、犯罪嫌疑人或發現現行犯，亦即得
    以逕行進入人民住宅或在其他處所搜索之對象，在於「人」
    而非「物」，倘無搜索票，但以本條項所謂緊急搜索方法逕
    行在民宅等處所搜索「物」，同屬違法搜索；至同意搜索，
    明定須經受搜索人「自願性」同意者，係指該同意必須出於
    受搜索人之自主性意願，非出自執行人員明示或暗示之強暴
    、脅迫、隱匿身分等不正方法，或因受搜索人欠缺搜索之認
    識所致而言。法院對被告抗辯所謂「同意搜索」取得之證據
    ，實非出於其自願性同意時，自應審查同意之人有無同意權
    限，執行人員曾否出示證件表明來意，是否將同意意旨記載
    於筆錄由受搜索人簽名或出具書面表明同意之旨，並應依徵
    求同意之地點及方式是否自然而非具威脅性，與同意者之主
    觀意識強弱、教育程度、智商及其自主意志是否經執行人員
    以不正之方法所屈服等一切情狀，加以綜合審酌判斷（最高
    法院96年度台上字第5184號判決參照）。
  (二)查本案實行搜索之臺北縣政府警察局中和第二分局員山派出
    所警員即證人林正藤、鍾國楨，於審理時業已證述員警於上
    揭時、地就被告兩人之身體、所背包包、駕駛之車輛等處執
    行搜索扣押之依據，係員警向被告兩人表明身分後，經由被
    告兩人同意而進行搜索等語明確，並有自願受搜索同意書、
    臺北縣政府警察局中和分局搜索扣押筆錄各1 份可稽（本院
    卷第114-115 、129 頁，及偵查卷第17、25頁），而被告兩
    人自始對於當日確實有同意員警於上揭時、地進行搜索之事
    實均坦認不諱，復未見被告兩人曾經抗辯渠同意權之行使，
    係遭受員警明示或暗示之強暴、脅迫、隱匿身分等不正方法
    所為，致使其等自主性意願受到壓制之情事。從而本案既係
    得被告之同意後搜索，依上開規定，本案於被告丙○○所攜
    帶之包包內搜索扣押所得之手槍滑套1 個、彈匣1 個、彈簧
    1 個、槍身1 只，及於被告甲○○所駕駛DV-8040 自用小客
    車內搜索扣得之槍管1 支、槍管固定環1 個，均非違法取得
    之證物，自有證據能力。
  (三)再按當事人及審判中之辯護人得於搜索或扣押時在場。但被
    告受拘禁，或認其在場於搜索或扣押有妨害者，不在此限。
    搜索或扣押時，如認有必要，得命被告在場。行搜索或扣押
    之日、時及處所，應通知前二項得在場之人。但有急迫情形
    時，不在此限，刑事訴訟法第150 條固有明文。經查，被告
    兩人經臺北縣政府警察局中和第二分局員山派出所員警帶回
    員山派出所後，證人鍾國楨依其專業知識判斷後，認被告等
    人所持有者應不僅有於丙○○所帶包包內之前揭槍枝主要組
    成零件而已，應尚有可供合組成一完整槍枝之其餘零件，因
    而獨力一人於所被告甲○○所駕駛之上揭車輛（業已停放在
    派出所大門旁）內持續進行搜索，終於儀表板上方尋得槍管
    固定環，復於排檔桿後方之墊毯內起出槍管1 枝之事實，業
    據證人林正藤、鍾國楨證述甚詳（見本院卷第113 至129 頁
    ）。又依證人鍾國楨前揭證述，固可認其搜得槍管及固定環
    之過程中，被告兩人均未在現場，惟員警於臺北縣中和市○○路502 號前經被告兩人同意後，即對渠等身體、所攜帶物
    件暨所駕車輛進行搜索，且在丙○○所攜帶之包包內查獲屬
    違禁品之手槍滑套1 個、彈匣1 個、槍身1 只，遂對被告兩
    人執行逮捕並帶同員山派出所進行調查之事實，除有證人林
    正藤、鍾國楨之證述可稽外，並有卷附之臺北縣政府警察局
    中和第二分局執行拘提逮捕告知本人通知書可稽（附於偵查
    卷第23-24 、32-33 頁），顯見被告兩人於員山派出所內已
    受逮捕而受有強制力拘束，合於刑事訴訟法第150 條第1 項
    但書之情事。且依被告甲○○於審理中供述：「證人在派出
    所外面搜索車子時我知道，他們一直有進來問我槍管放在哪
    裡，他們來意很明顯，他們有說如果我不說出來，小心他們
    把整台車都拆了，所以我知道他們在搜索車子」等語（見本
    院卷第129 頁），顯然被告甲○○於接受警詢時明知員警鍾
    國楨刻正於其所駕駛車輛內持續搜索，而未見其有要求在場
    之表示。是員警雖於搜索槍管及固定環之過程中，未令被告
    兩人全程在場，但被告甲○○當時業已受強制力拘束，且明
    知員警仍於其所駕車輛內持續搜索，而未主張在場之權利，
    實難認證人鍾國楨在員山派出所內對被告甲○○所駕駛之車
    輛進行搜索並就車內所搜出之槍管、槍管固定環進行扣押之
    程序有何違法情狀。
  (四)退萬步言，縱認本件搜索過程尚有合法性之瑕疵，然刑事訴
    訟，係以確定國家具體之刑罰權為目的，為保全證據並確保
    刑罰之執行，於訴訟程序之進行，固有允許實施強制處分之
    必要，惟強制處分之搜索、扣押，足以侵害個人之隱私權及
    財產權，若為達訴追之目的而漫無限制，許其不擇手段為之
    ，於人權之保障，自有未周，故基於維持正當法律程序、司
    法純潔性及抑止違法偵查之原則，實施刑事訴訟程序之公務
    員不得任意違背法定程序實施搜索、扣押；至於違法搜索扣
    押所取得之證據，若不分情節，一概以程序違法為由，否定
    其證據能力，從究明事實真相之角度而言，亦難謂適當。因
    此，對於違法搜索所取得之證據，為兼顧程序正義及發現實
    體真實，應由法院於個案審理中，就個人基本人權之保障及
    社會安全之維護，依比例原則及法益權衡原則，予以客觀之
    判斷，此參刑事訴訟法第131 條之立法說明。職是，本件縱
    認員警就搜索扣押槍管、固定環之程序有所瑕疵，然審酌：
    1.警方逾越必要程度之情節非屬重大。2.警方逾越必要程度
    時之主觀意圖並非出於惡意。3.侵害被告權益之尚非重大。
    4.且持有改造槍枝將造成社會治安動盪不安之危險。5.禁止
    使用證據對於預防將來違法取得證據之效果有限。6.偵審人
    員如未逾越必要程度必然可以發現該證據。7.證據取得之執
    行不當對被告訴訟上防禦並無重大不利益之等各種情形，衡
    量人權保障及公共利益之均衡維護，本件搜索所製作之搜索
    、扣押筆錄、取得之扣押物，仍有證據能力。是被告之選任
    辯護人執以否認前揭因搜索扣押所得證物之證據能力，自屬
    無據。
  (五)綜上，本案司法警察所為之搜索程序仍屬合法，因此所扣押
    之物，均得做為本案論罪科刑之證據。
二、次按被告以外之人於審判外之言詞或書面陳述，除法律有規
    定者外，不得作為證據，刑事訴訟法第159 條第1 項定有明
    文。又鑑定之經過及其結果，應命鑑定人以言詞或書面報告
    ，此於機關鑑定之情形準用之，同法第206 條第1 項、第20
    8 條第1 項亦規定甚明，是鑑定人或鑑定機關以書面為鑑定
    報告提出於法院，依刑事訴訟法第159 條第1 項立法理由及
    同法第206 條第1 項、第208 條第1 項之規定，應有證據能
    力。查卷附內政部警政署刑事警察局98年5 月25日刑鑑字第
    0980053260號槍彈鑑定書1 份（見偵查卷第61頁），性質上
    雖屬被告以外之人於審判外之書面陳述，然係由司法警察等
    偵查輔助人員於案件未移送檢察官偵辦前之調查犯罪階段，
    依據檢察長之概括授權，先行將查扣之槍砲證物送請檢察機
    關預先核定之專責鑑定人或鑑定機關實施鑑定，基於檢察一
    體原則，該鑑定人或鑑定機關亦應視同受承辦檢察官所選任
    或囑託而執行鑑定業務，其等所出具之書面鑑定報告，應屬
    刑事訴訟法第206 條所定之傳聞例外情形，且被告及渠等辯
    護人迄於本院言詞辯論終結前均未聲明異議，經本院審酌前
    開書面陳述作成時之情況，認為適當，應有證據能力，合先
    敘明。
三、又按被告以外之人於審判外之陳述，雖不符合同法第159 條
    之1 至第159 條之4 之規定，但經當事人於審判程序同意作
    為證據，法院審酌該言詞陳述或書面陳述作成時之情況，認
    為適當者，亦得為證據。當事人、代理人或辯護人於法院調
    查證據時，知有第159 條第1 項不得為證據之情形，而未於
    言詞辯論終結前聲明異議者，視為有前項之同意，刑事訴訟
    法第159 條第1 項，及第159 條之5 ，分別定有明文。除上
    述已論及之證據外，本判決下列所引用之各該被告以外之人
    於審判外之陳述（含共同被告之陳述），雖屬傳聞證據，惟
    均經當事人於法院準備程序及審判期日中表示無意見，而不
    予爭執，且迄至言詞辯論終結前亦未再聲明異議，法院審酌
    此等證據資料製作時之情況，尚無違法不當及證明力明顯過
    低之瑕疵，亦認為以之作為證據應屬適當，故揆諸前開規定
    ，依刑事訴訟法第159 條之5 規定，認前揭證據資料均例外
    有證據能力。
貳、認定犯罪事實之依據：
一、訊據被告丙○○對於其受被告甲○○所託而寄藏保管手槍滑
    套1 個、彈匣1 個、彈簧1 個、槍身1 只等物之事實坦承不
    諱，核與同案被告甲○○於警詢、偵查及本院審理就此部分
    所述情節相符，又按手槍之槍管、槍身、槍機、撞針、轉輪
    、滑套、彈匣、擊錘業經內政部依法於86年11月24日以台（
    86）內警字第8670683 號公告為手槍之主要組成零件，且丙○○所保管之上揭槍枝組成零件，經與員警嗣後在DV-8040
    自用小客車內所搜得之槍管、槍管固定環加以組合後，可組
    成一把完整之手槍，該把手槍，經送請內政部警政署刑事警
    察局以檢視法、性能檢驗法、試射法進行鑑驗結果，認：送
    鑑手槍1 枝（槍枝管制編號0000000000），認係改造手槍，
    由仿FN廠19 10 型半自動手槍製造之槍枝，換裝土造金屬槍
    管而成，擊發功能正常，可供擊發適用子彈使用，認具殺傷
    力之事實，有內政部警政署刑事警察局98年5 月25日刑鑑字
    第0980053260號鑑定書1 份在卷可證（參偵查卷第61頁），
    足認被告丙○○所寄藏之手槍滑套1 個、彈匣1 個、槍身1
    只，均為可供組成具殺傷力槍枝之主要組成零件無訛，從而
    可認被告丙○○之自白確與事實相符，其持有槍枝主要組成
    零件之犯行，洵堪認定。
二、訊據被告甲○○固坦承有將手槍滑套1 個、彈匣1 個、彈簧
    1 個、槍身1 只等物交給丙○○保管之事實，但否認持有具
    殺傷力之改造槍枝，抗辯：我不知道車上還有槍管，至於固
    定環是當時忘了一併包起來，故沒有交給丙○○保管云云。
    其之選任辯護人為其辯護略以：乙○○交付槍枝之零件予甲○○當時，稱僅是模型槍之零件，而甲○○之前亦確實曾在
    玩具店內見過該款模型玩具槍公開展示，系爭扣案之槍身上
    記有「MODEL GUN TOY 」，故甲○○主觀上並無違法之認識
    ，再者，員警鍾國楨起出槍管時，甲○○並不在場，無法證
    明系爭槍管確實為起自甲○○之車輛等語。經查：
  (一)被告甲○○固抗辯員警於其有DV-8040 自小客車內所查獲之
    槍管1 枝非其所持有或保管中云云，惟甲○○既僅抗辯扣案
    之槍管非其持有，但對於亦為警在上開車輛內查獲之槍管固
    定環部分，則未否認為其所持有或保管，此有被告甲○○於
    本院準備程序中供稱：我承認持有固定環的零件，我不知道
    車上還有槍管，固定環當時忘了一併包起來，所以沒有交給
    丙○○保管等語可稽（本院卷第45頁），顯見乙○○交付給
    甲○○保管之物品，應非僅有甲○○再轉交予丙○○保管之
    手槍滑套、彈匣、彈簧、槍身等物而已，尚包含其他零件，
    且甲○○亦確實有將槍枝部分零件另行擺放在車上之舉措。
    再者，系爭車輛為甲○○所有，而證人乙○○於98年3 月29
    日始出監，復已在院證稱：此次出監後並沒有與甲○○見過
    面，也沒有向甲○○借過車子等語（本院卷第133 頁），要
    與被告甲○○警詢辯稱：車內查獲之槍管及槍管固定環是乙○○所有，因為乙○○在98年4 月2 日或3 月20日將滑套、
    彈匣、彈簧、槍身交給我保管後，又再向我借車，之後也沒
    有人再向我借該車等語不合（偵查卷第8 頁），顯見系爭車
    輛均在甲○○管領之下，故其對於藏放在車內之槍管焉有不
    知之理。再員警鍾國楨發現槍管之位置，係塞入排檔桿後方
    之墊毯內，此有照片3 張可稽（見偵查卷第40、41頁），明
    顯是為防他人發現該枝槍管而為藏放，而證人鍾國楨為依法
    行政之公務員，又與甲○○無任何仇隙怨懟，顯無必要將一
    槍管藏放在甲○○上揭車輛之隱密處，再花費1 小時以上時
    間尋找，況該枝槍管再透過另於車內儀表板上發現之槍管固
    定環，恰可與甲○○再託由丙○○保管之其他零件共同組成
    一把完整改造槍枝，從而系爭槍管1枝應與槍管固定環相同
    ，均係由甲○○自行擺放於該自小客車內無訛。
  (二)次查，被告甲○○為警查獲後，其女友（現已結婚）呂雅惠
    及證人丁○○曾前往員山派出所關切，渠等並曾與系爭槍枝
    原持有人乙○○電話聯絡，要求乙○○出面，而依證人乙○○於本院證述：「（問：你當時知道甲○○被查獲什麼？）
    我只知道槍，幾把槍我不清楚。」、「（問：當時不管呂雅
    惠或甲○○要你扛，你知道扛什麼？）槍枝。我想說那時槍
    枝就一年多。（問：他們跟你說，是要你扛槍枝還是槍枝零
    件？）扛槍，他們沒有說到零件。」等語（本院卷第133 、
    13 5頁），及證人丁○○證述：「我打二、三通電話給乙○○，第一通我打給乙○○問他為何甲○○會發生這種事情，
    二人約在中和，為何沒多久警察就出現，乙○○在電話中說
    發生這種事情，他也很抱歉，我問他為何會發生這種事情，
    如果是他造成的，是否他應該承擔一些事情，當時我問他說
    如果槍枝、槍管是他的，造成甲○○發生這種事情，是否請
    他承擔下來，不要害到朋友，他當時跟我說會造成這種事情
    ，他也非常抱歉，我有請他過來，但是他說無法過來，理由
    是他也剛剛從監獄出來，他的意思是說他也不想再進去監獄
    裡面。…」、「（問：甲○○被警察查獲後，有沒有提到扣
    案的哪些零件是乙○○給他保管？）當時被扣到什麼我不知
    道，我只有知道槍枝零件而已，警察也不會給我看，甲○○
    當時是跟我說被查扣的全部東西都是乙○○交給他的。」、
    「（問：甲○○有沒有特別提到槍管是乙○○交給他的？）
    槍管部分他沒有特別說。」等語（參本院卷第159 、160 頁
    ），以及證人呂雅惠證稱：「我在派出所打的，因為老公被
    警察抓，原因是槍砲，我打電話給乙○○是要問槍枝是否他
    的，因為甲○○告訴我，東西是乙○○的，我打電話給乙○○，他馬上說，他知道甲○○被抓了，我問他為何會這樣，
    你怎麼知道，乙○○說他有看到未接來電，回電話時，甲○○都沒有接，乙○○就知道甲○○已經被抓了，我問他說槍
    枝為何在甲○○這邊，是否你的，乙○○說他知道了，我問
    他人在哪裡，他說他人在女友那裡，我問他是否方便過來一
    下，因為甲○○說槍枝是你的，他說他不方便，他要我跟甲○○說，既然槍枝是他的，甲○○就把事情都推給他，他會
    請律師。」「（問：乙○○回答你槍枝是誰的？）乙○○。
    」、「（問：甲○○有沒有告訴你什麼東西是乙○○的？）
    甲○○說身上被查獲槍，車上被查獲槍管，他說這些東西都
    是乙○○的。」（參本院卷第165 、166 頁），俱徵乙○○
    交付給甲○○保管者，應係一完整之槍枝或全部之槍枝組成
    零件，亦即扣案之所有槍枝組成零件，包含槍管、槍管固定
    環在內，均為乙○○交付給甲○○保管無訛，甲○○於員警
    起出完整之槍枝零件後，始會由呂雅惠、丁○○聯絡乙○○
    出面，且渠等之間的對話係要求乙○○出面承認為槍枝所有
    權人之事，均未特別避開或特別詢問槍管部分。故被告甲○○自乙○○處所受寄之物應為槍枝1 把，其加以拆解後，再
    將槍管藏放在車內排檔桿後方之墊毯內，槍管固定環則丟置
    在儀表板上，其餘組成零件再交給丙○○保管之事實，應堪
    認定。被告前揭所辯，應屬卸責之詞。
  (三)被告之選任辯護人固又抗辯稱：被告之前曾在玩具店內見過
    該款模型玩具槍公開展示，系爭扣案之槍身上記有「MODEL
    GUN TOY 」，故其主觀上並無違法之認識等語。惟查，被告
    甲○○前已有因製造可發射子彈具有殺傷力之改造手槍，經
    臺灣高等法院以98年上訴字第170 號判處有期徒刑3 年4 月
    確定，刻正執行中，此有臺灣高等法院被告前案紀錄表可稽
    ，是其對於具殺傷力之改造槍枝並非毫無認識。且被告甲○○係受乙○○所託而藏放系爭槍枝，其復再將槍枝之滑套、
    彈匣、彈簧、槍身等組成零件請託丙○○代為藏放，就此其
    亦供稱：「因為丙○○是同事，我之前已經有一件槍砲的罪
    正在高院開庭，如果拿回家會被家人罵，所以想說交給同事
    ，想說沒有要放很久，就要還給乙○○，所以請丙○○保管
    一下，他就同意了，我有將上述理由告訴丙○○，我不知道
    乙○○為何要我保管一下，他說他剛剛被關出來，不想有這
    個東西在身上。」（本院卷第191 頁），顯然被告甲○○對
    於乙○○所交付之槍枝應屬違禁物乙事，知之甚詳，乙○○
    始會託其保管，而甲○○考量自身已有槍砲前科，擔心家人
    反感，復亦再請託丙○○保管部分組成零件，否則倘若被告
    甲○○果認為該把手槍僅為玩具手槍並無法擊發，則衡情其
    大可置放在自己的住處觀賞把玩，或堂而皇之置於隨手可取
    得之處，焉有需特別將槍枝拆解後，將部分組成零件交由丙○○保管，並大費周章特意將槍管部分藏放在車內隱密處之
    理，由此可佐證被告甲○○均已有認知到上開槍枝具有危險
    性，且屬違禁物。是以，被告甲○○辯稱其主觀上不知扣案
    槍枝具殺傷力，無違法性認識云云，顯係事後欲圖脫罪之詞
    ，殊無可採。
  (四)此外，被告甲○○所持有之槍管1 枝、槍管固定環1 個，經
    與其交付給丙○○保管之手槍滑套1 個、彈匣1 個、彈簧1
    個、槍身1 只等物可組成一把完整之手槍，且該把手槍，經
    送請內政部警政署刑事警察局鑑定後確具有殺傷力之事實，
    已於前述。從而被告甲○○非法寄藏改造槍枝之犯行，已臻
    明確，堪以認定，自應予依法論科。
、論罪科刑及沒收：
一、核被告丙○○所為，係犯槍砲彈藥刀械管制條例第13條第4
    項之未經許可寄藏槍枝之主要組成零件罪；核被告甲○○所
    為，係犯同條例第8 條第4 項之未經許可寄藏可發射子彈具
    有殺傷力之改造手槍罪。又按上開條例對於持有與寄藏為分
    別有處罰規定，而寄藏與持有，均係將物置於自己實力支配
    之下，僅寄藏必先有他人之持有行為，而後始為之受寄代藏
    而已，故寄藏之受人委託代為保管，其保管之本身，亦屬持
    有，持有係受寄之當然結果，法律上自宜僅就寄藏之行為包
    括評價，不應另就持有予以論罪（最高法院74年台上字第34
    00號判例意旨參照）。本案被告甲○○受案外人乙○○所託
    代為保管系爭改造槍枝，並於查獲日欲將該槍枝歸還乙○○
    ，顯見被告甲○○係為他人受寄代藏槍枝，起訴書認被告甲○○所犯係未經許可持有可發射子彈具殺傷力之改造手槍罪
    ，容有誤會，惟因上開「持有」與「寄藏」皆屬同一條項之
    罪名，不生變更起訴法條之問題，附此敘明。再者，被告丙○○係受甲○○所託，僅保管手槍滑套1個、彈匣1個、槍身
    1只等槍枝主要組成零件，並不包括槍管及固定環乙節，已
    有同案被告甲○○於警詢、偵訊時之供述可佐，核與被告丙○○之供述相符，此外，亦無任何事證足資認定丙○○於為
    警查獲前亦曾持有槍管及槍管固定環，或知悉系爭車輛內另
    藏有槍管1枝及槍管固定環1個，且可與其所保管之其他零件
    合組成一完整槍枝，是被告丙○○所為充其量僅構成槍砲彈
    藥刀械管制條例第13條第4項之未經許可寄藏槍枝主要組成
    零件罪，公訴人認其係犯第8條第4項之未經許可持有可發射
    子彈具有殺傷力之改造槍枝罪，亦有誤會，惟本院於審理期
    日時，已當庭告知被告丙○○所為可能涉犯前開罪嫌，且仍
    屬起訴書所載同一基本社會事實範圍內，本院自得變更起訴
    法條加以審究。再按「犯本條例之罪，於偵查或審判中自白
    ，並供述全部槍砲、彈藥、刀械之來源及去向，因而查獲或
    因而防止重大危害治安事件之發生者，減輕或免除其刑。拒
    絕供述或供述不實者，得加重其刑至三分之一。」槍砲彈藥
    刀械管制條例第18條第4項固有規定，然被告甲○○並未於
    偵查或審判中自白本案犯行，且其雖已供出系爭扣案槍枝來
    源係案外人乙○○，但因員警經通知乙○○到案未果後，並
    未繼續追查，故
    本件並無「因而查獲或因而防止重大危害治安事件之發生者
    」之情形，核與上開規定不符，被告甲○○之選任辯護人主
    張被告甲○○已符合同條例第18條第4 項減、免其刑之要件
    ，顯有誤會。爰審酌槍枝之非法寄藏、持有及流通等，危害
    人身安全及社會秩序至鉅，而為國法懸為厲禁，並經各類教
    育及傳媒宣導週知歷數十年，被告甲○○前已有槍砲前科，
    卻仍不知謹慎其行，復受他人所託保管系爭具殺傷力之槍枝
    ，且再轉交部分主要組成零件予同案被告丙○○代為保管，
    對社會治安產生重大危害，且於犯後又否認犯行，飾詞抗辯
    ，顯見毫無悔意；另被告丙○○並無前科，素行良好，但明
    知滑套、槍身、彈匣等物係屬違禁物，卻礙於同事請託而代
    為保管，仍應予非難，然其終能於審理中坦承犯行，態度良
    好；兼衡以兩人犯罪之動機、目的、手段、寄藏改造手槍及
    主要組成零件之時間非長、渠雖有將上開槍枝拆解後攜帶外
    出，但並未見有持該槍枝從事不法行為，復參酌公訴人當庭
    之求刑範圍等一切情狀，各量處如主文所示之刑，並就處六
    個月以下有期徒刑及罰金部分，諭知易科罰金、易服勞役之
    折算標準，以示懲戒。
二、此外，被告丙○○前未曾受有期徒刑以上刑之宣告，此有臺
    灣高等法院被告全國前案紀錄表可參，其因一時失慮，事後
    已坦承犯行，深具悔意，一時失慮致罹罪章，經此教訓，應
    知所警惕而無再犯之虞，本院因認前開對被告丙○○所宣告
    之刑，以暫不執行為適當，爰宣告緩刑4 年，以啟自新，然
    被告丙○○非法持有槍枝之主要組成零件，對社會治安既有
    相當程度之潛在危害，為促使被告丙○○日後得以知曉尊重
    法治之觀念，本院乃認除前開緩刑宣告外，另有賦予一定負
    擔之必要，爰依刑法第74條第2項第4款規定，命被告丙○○
    應向公庫支付新臺幣2萬元。
三、扣案之改造手槍1 枝（槍枝管制編號0000000000號），具有
    殺傷力，係屬違禁物乙節，業於前述論斷，不論是否屬被告
    所有，應依刑法第38條第1 項第1 款之規定宣告沒收；至被
    告丙○○僅寄藏該槍枝之部分主要組成零件，從而於其項下
    僅就其所寄藏之違禁物內容予以宣告沒收。
肆、末者，系爭扣案具殺傷力之槍枝係乙○○所有，並交付被告
    甲○○保管乙節，已於前述，是案外人乙○○是否另涉犯未
    經許可持有具殺傷力改造手槍罪，即不無疑問，就此部分應
    由檢察官另行依法處理，末於此敘明之。
據上論斷，應依刑事訴訟法第299 條第1 項前段、第300 條，槍
砲彈藥刀械管制條例第8 條第4 項、第13條第4 項，刑法第11條
前段、第41條第1 項前段、第42條第3 項前段、第38條第1 項第
1 款、第74條第1 項第1 款、第2 項第4 款，判決如主文。
本案經檢察官鄭淑壬到庭執行職務。
中    華    民    國    99    年    5     月    31    日
                  刑事第二十庭  審判長法  官  邱景芬
                                      法  官  廖怡貞
                                      法  官  吳佳穎
以上正本證明與原本無異。
如不服本判決應於收受判決後10日內向本院提出上訴書狀，並
應敘述具體理由。其未敘述上訴理由者，應於上訴期間屆滿後
20日內向本院補提理由書（均須按他造當事人之人數附繕本）
「切勿逕送上級法院」。
                                      書記官  周百川
中    華    民    國    99    年    6     月    1     日
附錄本案論罪科刑法條全文
槍砲彈藥刀械管制條例第8條
未經許可，製造、販賣或運輸鋼筆槍、瓦斯槍、麻醉槍、獵槍、
空氣槍或第4條第1項第1款所定其他可發射金屬或子彈具有殺傷
力之各式槍砲者，處無期徒刑或5年以上有期徒刑，併科新臺幣1
千萬元以下罰金。
未經許可，轉讓、出租或出借前項所列槍枝者，處 5 年以上有期
徒刑，併科新臺幣 1 千萬元以下罰金。
意圖供自己或他人犯罪之用，而犯前二項之罪者，處無期徒刑或
 7 年以上有期徒刑，併科新臺幣 1 千萬元以下罰金。
未經許可，持有、寄藏或意圖販賣而陳列第 1 項所列槍枝者，處
 3年以上10年以下有期徒刑，併科新臺幣700萬元以下罰金。
第 1 項至第 3 項之未遂犯罰之。
槍砲彈藥刀械管制條例第13條
未經許可，製造、販賣或運輸槍砲、彈藥之主要組成零件者，處
 3年以上10年以下有期徒刑，併科新台幣700萬元以下罰金。
未經許可，轉讓、出租或出借前項零件者，處 1 年以上 7 年以
下有期徒刑，併科新台幣 500 萬元以下罰金。
意圖供自己或他人犯罪之用，而犯前 2 項之罪者，處 5 年以上
有期徒刑，併科新台幣 1000 萬元以下罰金。
未經許可，持有、寄藏或意圖販賣而陳列第 1 項所列零件者，處
6月以上5年以下有期徒刑，併科新台幣300萬元以下罰金。第1項
至第3項之未遂犯罰之。

司法院資訊處製作；財團法人民間司法改革基金會備份。
